【裁判字號】    98,上訴,62
【裁判日期】    980313
【裁判案由】    違反毒品危害防制條例
【裁判全文】
臺灣高等法院花蓮分院刑事判決          98年度上訴字第62號
上  訴  人
即  被  告  甲○○
上列上訴人因違反毒品危害防制條例案件，不服臺灣花蓮地方法
院97年度訴字第397號，中華民國98年1月23日第一審判決（起訴
案號：臺灣花蓮地方法院檢察署，偵查案號97年度毒偵字第580
號、97年度偵字第3541號；移送併辦案號：臺灣花蓮地方法院檢
察署，偵查案號97年度毒偵字第703 號），提起上訴，本院判決
如下：
    主  文
上訴駁回。
    理  由
一、依刑事訴訟法第350條、第361條、第362條、第367條規定，
    不服地方法院之第一審判決而上訴者，須提出上訴書狀，並
    應敘明具體理由，為上訴必備之程式；其所提出之書狀未敘
    述上訴理由，或僅曾以言詞陳述上訴理由者，均應於上訴期
    間屆滿後20日內補提理由書於第一審法院。第一審法院經形
    式審查，認逾期未補提上訴理由者，應定期間先命補正；逾
    期未補正者，為上訴不合法律上之程式，應以裁定駁回。倘
    已提出上訴理由，但所提非屬具體理由者，則由第二審法院
    以上訴不合法律上之程式，判決駁回。而所謂具體理由，必
    係依據卷內既有訴訟資料或提出新事證，指摘或表明第一審
    判決有何採證認事、用法或量刑等足以影響判決本旨之不當
    或違法，而構成應予撤銷之具體事由，始克當之（例如：依
    憑證據法則具體指出所採證據何以不具證據能力，或依憑卷
    證資料，明確指出所為證據證明力之判斷如何違背經驗、論
    理法則）；倘僅泛言原判決認定事實錯誤、違背法令、量刑
    失之過重過輕微，而未依上揭意旨指出具體事由，或形式上
    雖已指出具體事由，然該事由縱使屬實，亦不足以認為原判
    決有何不當或違法者（例如：對不具有調查必要性之證據，
    法院未依聲請調查亦未說明理由，或援用證據不當，但除去
    該證據仍應為同一事實之認定），皆難謂係具體理由，俾與
    第二審上訴制度旨在請求第二審法院撤銷、變更第一審不當
    或違法之判決，以實現個案救濟之立法目的相契合，並節制
    濫行上訴（最高法院97年度台上字第892號判決參照）。又
    第二審法院認為上訴書狀未敘述理由，依刑事訴訟法第367
    條但書規定，始應定期間命其補正。如認上訴書狀已敘述理
    由，但其理由非屬具體，其所為上訴，即不符上訴之法定要
    件，自得逕行判決駁回，無定期命補正問題（最高法院97年
    度台上字第3599號判決參照）。
二、本案原判決認定上訴人即被告甲○○有如其事實欄所載同時
    施用第一級毒品海洛因、施用第二級毒品安非他命等犯行，
    因而依想像競合之例論處其犯施用第一級毒品之罪刑。被告
    不服原審判決提起上訴，上訴理由略稱：由醫學上、犯罪學
    者、自由主義觀點，吸毒者無傷害他人，何以得科以重典懲
    處，且其屬自我戕害行為，反社會性程度較低，對他人生命
    身體財產等法亦尚無明顯重大傷害，請求法院改以較輕刑度
    量科，以符法治云云。
三、按國家對個人之刑罰，屬不得已之強制手段，選擇以何種刑
    罰處罰個人之反社會性行為，乃立法自由形成之範圍。就特
    定事項以特別刑法規定特別罪刑，倘與憲法第23條所要求之
    目的正當性、手段必要性、限制妥當性符合者，即無乖於比
    例原則（參司法院大法官第476 號解釋理由）。查施用毒品
    ，足以戕害身心，滋生其他犯罪，惡化治安，嚴重損及公益
    ，立法者自得於抽象危險階段即加以規範。毒品危害防制條
    例第1 條明文即揭明，為防制毒品危害，維護國民身心健康
    ，制定本條例。是以，毒品危害防制條例之制定，旨在防制
    毒品危害，維護國民身心健康，對於具有成癮性、濫用性及
    對社會危害性之麻醉藥品與其製劑及影響精神物質與其製品
    ，予以管制，並區分其等級及品項，就製造、運輸、販賣、
    意圖販賣而持有、轉讓、施用、持有，乃至非法使人施用及
    引誘他人施用各級毒品之行為，分別明定其處罰，司法院大
    法官第544 號解釋亦認施用毒品之處罰規定，無非在運用刑
    罰之一般預防功能以嚇阻毒品之施用，挽社會於頹廢，於憲
    法第8 條、第23條規定並無牴觸。末按，刑之量定，固為實
    體法上賦予法院得為自由裁量之事項，但此項職權之行使，
    並非得恣意為之，仍應受比例原則、平等原則、罪刑相當原
    則之支配。法院於科刑時應分別以行為人之責任為基礎，並
    審酌刑法第57條所列各款應行注意事項及一切情狀，為被告
    量刑輕重之標準，使其輕重得宜，罰當其罪，以符合法律授
    權之目的，實現刑罰權分配之正義。故量刑輕重，屬為裁判
    之法院得依職權自由裁量之事項，苟其量刑已以行為人之行
    為罪責為基礎，並斟酌刑法第57條各款所列情狀，在法定刑
    度內，酌量科刑，如無偏執一端，致明顯失出失入情形，上
    級審法院即不得單就量刑部分遽指為不當或違法。
四、經查，原判決已審酌被告前因施用毒品，曾受觀察、勒戒之
    執行完畢，獲有不起訴處分之寬典，仍不思戒除惡習，再次
    漠視法令而犯本罪，非但戕害健康，對於社會風氣、治安亦
    潛有相當危害，惟念其施用毒品所生惡害，實以自戕身心健
    康為主，對於他人生命、身體、財產等法益，尚無重大明顯
    之實害，兼衡其素行狀況、智識程度、犯罪之動機、目的、
    手段暨於本院審理時坦承犯行，態度尚佳，認有悔意等一切
    情狀，資為量處被告徒刑之理由，既未逾法定刑度，又無濫
    用量刑權限之情形，即不得遽指為違法。被告所執上訴意旨
    僅係空泛指稱，尚不足以認原審判決有何不當或違法，亦不
    足以影響原審判決量刑刑度之本旨，核非上開法條規定之上
    訴應敘述之具體理由。復且被告未依據卷內既有訴訟資料，
    提出新事證，指摘或表明第一審判決有何採證認事，足以影
    響判決本旨之不當或違法，而構成應予撤銷之具體事由。故
    依前開最高法院判決意旨，被告前揭上訴理由自非屬得上訴
    第二審之具體理由。從而，揆諸上開說明，本件上訴不合法
    律上之程式，且無庸命補正，應予駁回，並不經言詞辯論為
    之。
五、據上論斷，應依刑事訴訟法第367條前段、第372條，判決如
    主文。
中    華    民    國    98    年    3    月    13    日
                    刑事庭審判長法  官  謝志揚
                                法  官  林慶煙
                                法  官  劉雪惠
以上正本證明與原本無異。
如不服本判決，應於收受送達後10日內向本院提出上訴書狀，其
未敘述理由者，並得於提起上訴狀後10日內向本院補提理由書（
均須按他造當事人之人數附繕本「切勿逕送上級法院」。
中    華    民    國    98    年    3     月    13    日
                                書記官  李德霞


司法院資訊處製作；財團法人民間司法改革基金會備份。
